【裁判字號】    95,訴,1440
【裁判日期】    951011
【裁判案由】    違反臺灣地區與大陸地區人民關係條例等
【裁判全文】
臺灣高雄地方法院刑事判決              95年度訴字第1440號
公  訴  人  臺灣高雄地方法院檢察署檢察官
被      告  乙○○
                    2樓
選任辯護人  黃郁婷律師
            張賜龍律師
上列被告因違反臺灣地區與大陸地區人民關係條例等案件，經檢
察官聲請以簡易判決處刑（95年度偵字第6521號），本院認不得
以簡易判決處刑，改依通常程序判決如下：
    主  文
乙○○共同連續違反不得使大陸地區人民非法進入臺灣地區之規
定，累犯，處有期徒刑壹年貳月。
    事  實
一、緣戊○○經由己○○之介紹認識在大陸地區工作之乙○○，
    經戊○○以電話與乙○○取得聯繫後，乙○○明知戊○○與
    大陸地區人民陳慶霞並無結婚真意，為使陳慶霞非法入境來
    台，竟與戊○○、陳慶霞（戊○○部分另案經台灣屏東地方
    法院以95年度訴字第143 號判決科處罪刑，現上訴中；陳慶
    霞部分另案由台灣屏東地方法院審理）共同基於使公務員登
    載不實，暨與戊○○、己○○共同基於使大陸地區人民非法
    進入台灣地區之犯意聯絡，由乙○○提供戊○○機票費後，
    於91年11月06日搭機出境前往大陸地區，乙○○抵達大陸，
    由綽號「小陳」夫婦前往接機後，陪同戊○○於同年11 月
    14日，前往大陸地區福建省福州市公證處與陳慶霞辦理假結
    婚登記，戊○○取得該市公證處簽發之結婚證明書後，隨即
    隻身返台，並持前開結婚證明書於91年12月20日至財團法人
    海峽交流基金會（下稱海基會）取得驗證證明書，隨即於同
    日持前開證件至屏東縣萬巒鄉戶政事務所填具結婚登記申請
    書，申請辦理戊○○與陳慶霞結婚之戶籍登記，致使該戶政
    事務所不知情之承辦公務員，將其與陳慶霞間不實之結婚事
    項，登載於其職務上制作之戶籍謄本及戶口名簿上，並據以
    在職務上所掌換發予戊○○之國民身分證配偶欄內登載「陳
    慶霞」為戊○○之配偶之戊○○國民身分證、戶籍謄本及戶
    口名簿給戊○○，足生損害於屏東縣萬巒鄉戶政事務所對於
    戶政資料管理之正確性。戊○○取得國民身分證等資料後，
    先單獨於91年12月21日，後於92年8 月15日與乙○○共同持
    前開不實登載之戶口名簿、戶籍謄本及國民身分證前往屏東
    縣警察局內埔分局萬巒分駐所辦理對保而行使之，第2 次對
    保時，出具由乙○○代為填寫，戊○○用印或簽名之「大陸
    地區人民進入台灣地區保證書」給負責承辦之員警以辦理對
    保手續。辦妥對保手續後，戊○○先於91年12月23日利用不
    知情之己○○為代理人，繼之與乙○○共同於92年11月04日
    先後持上開結婚公證書、大陸地區人民進入台灣地區保證書
    、戶籍謄本、戊○○國民身分證，填具「大陸地區人民進入
    台灣地區旅行證申請書」，向內政部警政署入出境管理局（
    下稱境管局）以配偶來台探親為由，申請准予許可大陸地區
    人民陳慶霞入境，而行使上開登載不實之公文書，境管局經
    實質審核後，核發台灣地區之旅行證予陳慶霞。陳慶霞嗣經
    安排先後於92年2 月21日及93年1 月30日持大陸地區護照及
    中華民國臺灣地區旅行證以形式上合法方式，自高雄小港機
    場入境，陳慶霞進入臺灣地區後，隨隨即行方不明，未與戊○○共同生活，嗣因戊○○於94年11月10日向屏東縣警察局
    內埔分局萬巒分駐所自首，而獲悉上情。
二、案經屏東縣警察局內埔分局報請臺灣屏東地方法院檢察署呈
    由臺灣高等法院高雄分院檢察署令轉臺灣高雄地方法院檢察
    署檢察官偵查後聲請本以簡易判決處刑，本院認不應以簡易
    判決處刑，改依通常程序審理。
    理  由
一、訊據被告乙○○（下稱被告）固供承有介紹大陸女子乙○○
    與戊○○認識、結婚及代戊○○辦理大陸地區人民進入台灣
    地區保證書、旅行證申請書，於乙○○第2 次入境時，前往
    小港國際機場接機等情事，惟矢口否認有何使大陸地區人民
    陳慶霞非法入境、行使使公務員登載不實文書之犯行，辯稱
    ：係戊○○告以想結婚，伊才介紹戊○○與乙○○認識結婚
    ，當時戊○○確有結婚之真意，即令戊○○無結婚之真意，
    伊亦不知情云云。
二、經查：
  (一)證人戊○○於本院審理時證稱：「（問：是否是因為要賺取
    被告答應給你的25000 元而前往大陸與陳慶霞辦理結婚手續
    ？）是的」、「（問：25000 元如何給你？）是一個叫做阿
    忠的男子拿現金給我的」、「（問：陳慶霞和你辦理結婚後
    ，是否前後2 次由你申請來台？）我有同意，派出所、戶政
    事務所那裡是我去辦理的」、「（問：陳慶霞入境後，有無
    和你共同居住生活？）沒有」、「（問：你曾經講過後來因
    為要取得5000元，同意配合辦理陳慶霞入出境的手續？）是
    的。5000元是指第2 次入境，第2 次的5000元跟被告沒有關
    係，是我主動跟陳慶霞要的」、「（問：如何認識乙○○？
    ）是一個蔡姓男子介紹的」、「（問：介紹情形？何地？）
    是用電話介紹認識，我去屏東地院辦理公證，就去大陸才看
    到乙○○，當時在臺灣尚未看到乙○○」、「（問：亦即去
    大陸娶陳慶霞時，才看到乙○○？）是的」、「（問：去娶
    大陸女子是何人告訴你的？）乙○○，他打電話告訴我說辦
    一次就有幾萬元可以拿」、「（問：你去大陸何處？）福州
    市，是大陸男子小陳接我的」、「我到大陸福州機場時，那
    個男子就拿著大字報，上面寫我的名字」、「（問：何人出
    錢？）都是乙○○出的」、「（問：如何確定是乙○○出的
    ？）因為是該名蔡姓男子拿給我的」、「（問：蔡姓男子如
    何介紹你跟乙○○？）我與蔡姓男子本來是朋友，他介紹我
    跟乙○○認識。一開始是乙○○跟我聯絡，我才知道他有在
    辦理假結婚的事情。當時是乙○○從大陸打電話進來的」、
    「（問：陳慶霞有無去過你家？）沒有」、「（問：在麟洛
    地方有無住處？）沒有」、「知道被告在辦理假結婚的事，
    才去找被告」、「（問：蔡姓男子介紹你跟被告認識目的？
    ）他沒有什麼目的，我只是說我缺錢，他說他可以幫我找門
    路，他就給我被告的行動電話號碼，我就跟被告聯絡」、「
    （問：與被告聯絡時，如何講的？）他說當人頭老公，一次
    可以有好幾萬可以拿，我之所以會去自首，是被告說過了3
    年，他會帶陳慶霞來跟我離婚，但過了這麼久，他都沒有帶
    陳慶霞來跟我辦理離婚，如果陳慶霞在外面被抓到，我可能
    會再度入監」、「（問：蔡姓男子姓名？）己○○」、「是
    己○○介紹被告給我認識後，被告跟我講的，我只是跟他講
    我缺錢，他就說可以辦理假結婚賺錢的事。己○○介紹時，
    並沒有提起是要用什麼樣的方式來賺錢」等語（見本院卷第
    64頁以下）。證人陳慶霞於本院審理時亦證稱：「戊○○是
    經由乙○○介紹到大陸的，是由我表姊夫去接機」、「（問
    ：你為何知道是乙○○介紹的？）是我表姐告訴我，她是託
    乙○○幫我介紹的。我在我表姐家見過好幾次乙○○」等語
    （見本院卷第110 頁）。而被告於檢察官偵查中亦供稱：「
    （問：之前是否有幫戊○○介紹陳慶霞之大陸女子？）有」
    （見偵字第6521號卷第11頁）。足徵戊○○係經由己○○介
    紹而認識被告，經由被告之介紹而結識大陸地區女子陳慶霞
    ，再參以如後證人陳慶霞所證，其自大陸地區來台後未曾有
    一日與戊○○同居共同生活過之情節觀之，戊○○與陳慶霞
    結婚之目的在賺取金錢，戊○○與陳慶霞間並無結婚之真意
    ，被告亦知之甚詳無訛。
  (二)證人陳慶霞於本院審理時證稱：「（問：妳和戊○○是如何
    認識？）我是在我表姐家認識乙○○，我知道他是台灣來的
    ，我沒有男朋友，我表姐要乙○○幫我介紹、、、我第一次
    見到戊○○是在2002年11月06日，當時戊○○是從台灣到大
    陸去」、「我是1 月（按係92年）中旬收到入台證，我就在
    大陸辦理通行證，當時快過年予，我在2 月14日那天領完通
    行證之後訂機票，我就打電話給戊○○，但是戊○○留給我
    的電話號碼，沒有一個打得通，我感覺很怪，為何無法連絡
    上他，我就連絡在台灣的表妹，我和我表妹說我幾點會到台
    灣的機場，我到台灣時，是我表妹和他的朋友去機場接我的
    ，我表妹的朋友我只知道他自稱『蘇』，第二天還是那個蘇
    先生載我表妹及我去找戊○○，但是去了好幾次都沒有找到
    戊○○，我只有找到戊○○的母親，我就留下紙條給戊○○
    的母親，後來戊○○就打電話和我聯絡，要我自己去屏東找
    他。後來就由蘇先生載我去找戊○○，我到時是晚上十點左
    右，我找到警員到派出所去辦理流動戶口，離開警局時，戊○○叫了計程車，我問他不是要回家嗎？他說我和他的事情
    ，他家人還不知道，若我要去的話可以，但是我到他家之後
    ，只能說我是他在大陸朋友的妹妹，我是來台玩，是來找他
    的，不可以說我是他的太太」、「他說他已經租好一個地方
    ，他說是朋友的房子，我就搭乘計程車到一個舊的公寓，我
    不知道地點是那裡，我們上樓之後，我在整理東西，戊○○
    接到電話，講完電話，他說他先走了。過了幾天他又來找我
    ，我問他是否和他的父母親說了，他說這段時間很忙，沒有
    辦法和他父母說，他一直敷衍我」、「我一個人在那個公寓
    住了快三個月，我沒有出去過」、「第二次辦理流動戶口時
    ，我問戊○○是否可以帶我回家了，他說事情還沒有解決，
    沒有辦法帶我回去」、「我叫住他，不要讓我一個人留在那
    裡，他就說我要走就走。隔天我就叫了一部車子，我和我表
    妹說我要去他那裡住，我表妹問我為什麼，我說去再說」、
    「（問：在臺灣時，有無和戊○○發生過性關係？）沒有，
    他沒有在我那裡過夜過」、「我是2004年01月30日那天又再
    度來台，我還是找不到戊○○，之後我請我表姐通知乙○○
    先生來接我，是乙○○和他的朋友來接我，他們將我送到戊○○的家裡，但是我在他家門口等了1 個多小時，也等不到
    他們的人，我就叫了車到高雄」、「（問：你再度來台之後
    ，戊○○有無和你談離婚的事情？）我第二次來台之後，我
    根本找不到他」、「（問：妳在高雄是從事何業維持生活？
    ）我在高雄的夜市幫人家洗碗」、「（問：就妳剛才所言，
    妳來台之後是否就沒有和戊○○共同生活了？）是的」等語
    （見本院卷第106 頁以下），足徵陳慶霞自大陸地區來台後
    未曾有一日與戊○○同居共同生活過，如其確有與戊○○結
    婚之真意，何以事後到達其表妹住處時，未透過其在台灣之
    表妹或被告積極的與戊○○聯繫，以便與戊○○共享夫妻婚
    姻生活？參以證人戊○○前開所證，益徵戊○○與陳慶霞間
    並無結婚之真意無訛，證人陳慶霞於本院審理時證稱：其確
    有與戊○○結婚之真意云云，應屬不實之證述，不足採為被
    告有利之認定。
  (三)被告在福建省福州市公證處與陳慶霞辦結婚登記，取得結婚
    證明書後，於91年12月20日至海基會辦理驗證，隨即於同日
    持前開證件至屏東縣萬巒鄉戶政事務所填具結婚登記申請書
    ，申請辦理戊○○與陳慶霞結婚之戶籍登記等事實，亦有上
    開結婚證明書、海基會證明書、結婚登記申請書、戶籍謄本
    、戊○○之身分證影本等在卷可憑（見屏東縣警察局內埔分
    局卷第19至23頁）。再者，陳慶霞以探親為由，向我國境管
    局申請進入台灣地區旅行之申請日期係91年12月23日、92年
    11月04日，第1 次申請係由由己○○代理，第2 次係由被告
    代理之事實，亦有「大陸地區人民進入台灣地區旅行證申請
    書」在卷可憑（見偵字第153 號卷第8 及第11頁）。而陳慶
    霞確分別於92年02月21日、93年01月30日入境台灣地區之事
    實，亦有入出國日期證明書在卷可憑（見同上153 號卷第7
    頁）。
  (四)按戶籍登記簿為戶政機關之公務員職務上所掌之公文書，該
    戶政機關對於戊○○與陳慶霞是否為夫妻關係，並無實質審
    查權。戊○○與陳慶霞既無結婚之真意，竟申辦結婚戶籍登
    記，使戶政機關承辦之公務員將不實之結婚事項登載於戶籍
    登記簿及戶口名簿，嗣又先後向警察機關、入出境管理局提
    出以行使上開不實之戶籍謄本，顯足生損害於上開機關對結
    婚登記、戶籍資料及管理之正確性及入出境管理局、警察機
    關判斷之正確性。被告於本院行準備程序時就其確實有介紹
    陳慶霞與戊○○認識結婚，讓陳慶霞入境之事實，同意列為
    不爭執之事項；於行本院審理時自承：知道跟大陸女子結婚
    ，回台後要辦理結婚登記等語（見本院卷第27、第148 頁）
    ，且如前所述，被告確實知悉戊○○與陳慶霞並無結婚之真
    意，為使陳慶霞得以來台工作，而介紹渠等認識俾便辦理假
    結婚，使戊○○獲有25000 元及食宿等不法利益。是被告雖
    非結婚之當事人，惟其就上開使公務員為不實登載之犯行有
    犯意之聯絡應堪認定。被告於戊○○委由己○○於91年12月
    23日向境管局申請核發旅行證時，雖未在國內（按出境日期
    係91年12月14日，入境日期係92年03月02日），有其入出國
    日期證明書在卷可憑（見偵字第153 號卷第6 頁）。證人戊○○於本院審理時證稱：第1 次入境是乙○○陪我去等語（
    見本院卷第70頁），固無可採。惟被告於本院行準備程序時
    自承：有幫戊○○、陳慶霞前往海基會辦理結婚認證、介紹
    渠等認識結婚是要讓陳慶霞入境台灣（見本院卷第27頁）。
    是被告就非法使陳慶霞第1 次入境台灣，亦有犯意聯絡及行
    為之分擔。
  (五)證人丙○○於本院審理時雖證稱：其因喝酒認識戊○○；是
    乙○○到我家喝酒，戊○○剛好也過去，劉說他要結婚，就
    跟乙○○說，叫他幫他忙，乙○○才介紹大陸配偶給戊○○
    ；戊○○是跟我講說娶個大陸太太幫忙整理家務云云（見本
    院卷第56頁以下）。證人丁○○於本院審理時亦證稱：認識
    戊○○，不太熟，只見過幾次面，看過他太太，因為戊○○
    不會辦證件，是我和乙○○帶他到高雄市市○路入出境管理
    局辦理，是戊○○自己上去辦的，當時我才知道他要去娶大
    陸老婆，後來他老婆要過來時，戊○○沒有辦法接機，他好
    像是委託乙○○。我有陪乙○○一起過去接機，那段期間我
    也要到大陸與大陸女子結婚，想請乙○○幫我介紹。接回來
    後，就將陳慶霞載到戊○○麟洛那裡的家，我們就走了，可
    以確定戊○○家在麟洛（按係屏東縣麟洛鄉）云云。惟如前
    所述，戊○○確無與陳慶霞結婚真意，且其於本院審理時亦
    證稱：沒有看過丙○○，係經由己○○介紹認識乙○○，在
    麟洛鄉並無住處等語（見本院卷第68頁）。何況，證人丁○○亦證稱：將陳慶霞送到麟洛時，沒有看到戊○○，只是陳
    慶霞說他自己要去找戊○○；是乙○○告訴我該處是戊○○
    的家等語（見本院卷第60頁以下）。再參以上開證人陳慶霞
    所證，其未曾有一日與戊○○共同生活等語，均不足以證明
    戊○○與陳慶霞有結婚之事實，是證人丙○○所證與事實不
    符，自難採信。證人丁○○所證亦不足為被告有利之認定。
  (六)上開結婚證明書、海基會證明書、結婚登記申請書、戶籍謄
    本、戊○○之身分證影本、大陸地區人民進入台灣地區旅行
    證申請書、入出國日期證明書雖係被告以外之人於審判外之
    書面陳述。上開上開戶籍謄本、戊○○之身分證影本、入出
    國日期證明書，均係公務員職務上製作之證明文書，且無顯
    有不可信之情況，依刑事訴訟法第159 條之4 第1 款之規定
    ，自有證據能力；結婚證明書、海基會證明書係屬從事業務
    之人於業務上所須製作之證明文書，亦無顯有不可信之情況
    ，依同法第159 條之4 第2款之規定亦有證據力。至於結婚
    登記申請書、大陸地區人民進入台灣地區旅行證申請書等，
    檢察官、辯護人及被告於本院審理時均知為審判外之書面陳
    述，惟均未於言詞辯論終結前聲明異議，依同法第159 條之
    5 第2 項規定，視為同意作為證據，本院審酌該書面陳述作
    成之情況並非出於強暴脅迫或其他違反製作名義人之意願下
    所作成，認為適當，依同法第159 條之5 第1 項規定，亦有
    證據能力。
  (七)證人戊○○於本院審理時雖先後證稱被告或被告託己○○轉
    交25000 元等語。惟既非來自於使大陸地區人民陳慶霞來台
    而獲利，因此，並無臺灣地區與大陸地區人民關係條例第79
    條第2 項之問題，附此敘明。
  (八)綜上所述，被告辯稱伊確實是要介紹戊○○與陳慶霞結婚，
    戊○○與陳慶霞亦有結婚之真意，伊不知後來渠等婚之狀況
    等語之所辯均無可採，本件事證明確，被告犯行應堪認定，
    聲請傳喚證人己○○核無必要。
三、核被告於行為時上開所為，係犯刑法第216 條、第214 條之
    行使使公務員登載不實文書罪及違反臺灣地區與大陸地區人
    民關係條例第15條第1 款、第79條第1 項罪。被告與戊○○
    、陳慶霞就行使使公務員登載不實罪間；被告與戊○○就上
    開所犯違反不得使大陸地區人民非法進入臺灣地區之規定之
    罪間，各有犯意聯絡及行為分擔，均為共同正犯。被告先後
    多次行使使公務員登載不實及；違反不得使大陸地區人民非
    法進入臺灣地區之規定之犯行，均時間緊接，各所犯構成要
    件相同，顯基於概括犯意為之，為連續犯，應各依連續犯規
    定以一罪論。被告所犯上開二罪之間，有方法結果之牽連關
    係，應依牽連犯規定從較重違反臺灣地區與大陸地區人民關
    係條例第79條第1 項之罪處斷。被告行為後，刑法於94年2
    月2 日經總統令修正公布，於95年7 月1 日施行，上開修正
    後刑法業已刪除刑法第55條、第56條牽連犯及連續犯之規定
    ，牽連及連續犯之規定刪除後，被告所犯上開之罪，均應論
    以數罪分論併罰，此刪除雖非刑法分則犯罪構成要件之變更
    ，但顯已影響行為人刑罰之法律效果，自屬法律有變更，依
    新法第2 條第1 項規定，比較新、舊法結果，仍應適用較有
    利於被告之行為時法律即修正前刑法第55條、第56條論以牽
    連及連續犯。再者，被告使大陸地區人民陳慶霞於92年02月
    21日、93年1 月30日非法進入臺灣地區後，台灣地區與大陸
    地區人民關係條例第79條之罪，雖於92年10月29日修正公布
    ，於同年12月31日施行。惟被告上開違反臺灣地區與大陸地
    區人民關係條例之罪既應依連續犯論以一罪，縱其一部涉及
    舊法，一部涉及新法，亦應依最後行為時之法律處斷，此有
    最高法院29年度上字第3866號判例可資參照。是此部分無新
    舊法比較問題。被告與戊○○等利用不知情之劉宗倫持不實
    之戶籍謄本等文件向境管局申請核發旅行證，行使公務員登
    載不實文書，進而使大陸女子陳慶霞非法入境台灣，為間接
    正犯。修正後之刑法第33條第5 款規定「罰金：新臺幣1000
    元以上，以百元計算之」，修正前刑法第33條第5 款則規定
    「罰金：1 元以上」，是刑法分則中有罰金刑之規定者，在
    修法前法院所得科處之最低度法定刑係銀元1 元即新臺幣3
    元，在修法後則係新臺幣1000元。惟此係就法院選科罰金刑
    所加之限制，而非就刑法第214 之犯罪構成要件及刑罰有所
    變更，不生刑法第2 條比較之問題。再者，95年7 月1 日施
    行之刑法施行法第1 條之1 之規定，僅係單純將刑法分則罰
    金刑之單位由「銀元」轉換為「新臺幣」，並未就各該分則
    之實際內涵加以變更，亦不生新舊法比較之問題，均附此敘
    明。
四、被告前於92年間，因違反動產擔保交易法案件，經台灣高雄
    地方法院以92年簡字第2439號判處有期徒4 月確定，於92年
    11月25日易科罰金而執行完畢，有台灣高等法院被告前案紀
    錄表在卷可憑，其於有期徒刑執行完畢後，5 年內故意再犯
    本件有期徒刑以上之罪，為累犯，無論依新法或舊法之規定
    ，均應論以累犯，亦即新法對被告並無較為有利，依刑法第
    2 條第1 項前段之規定，應依修正前刑法第47條規定加重其
    刑。爰審酌被告被告犯後否認犯行，藉由不實之婚姻關係進
    入臺灣地區，除影響國家對於戶政事務管理之正確性外，亦
    對社會治安造成隱藏性潛在之危險，及其犯罪之情節等一切
    情狀，量處如主文所示之刑。
五、公訴意旨另以：被告明知戊○○與大陸地區人民陳慶霞並無
    結婚真意，竟與戊○○、陳慶霞共同基於使公務員登載不實
    之概括犯意聯絡，於戊○○取得大陸地區福建省福州市公證
    處簽發之假婚婚證明書後，與戊○○先後於91年12月21日及
    92年8 月15日持不實登載之戶口名簿、戶籍謄本及國民身分
    證前往屏東縣警察局內埔分局萬巒分駐所辦理對保，於對保
    時出具由乙○○代為填寫，戊○○用印或簽名之「大陸地區
    人民進入台灣地區保證書」一紙予負責承辦之員警，使該員
    警將「戊○○與陳慶霞係夫妻關係」之不實事項登載於公文
    書即該保證書之簽註意見欄上，足生損害於警察機關對大陸
    地區人士來台管理之正確性；復先後於91年12月27日及92年
    11月05日，持上不實結婚公證書、大陸地區人民進入台灣地
    區保證書，由乙○○代為填具「大陸地區人民進入台灣地區
    旅行證申請書」，向境管局以配偶來台探親為由，申請准予
    許可大陸地區人民陳慶霞入境，而行使上開登載不實之公文
    書，致境管局該管公務員不知有偽而於上開旅行證申請書之
    公文書上記載「民國91年11月14日結婚」等不實之事項，足
    生損害於境管局對於大陸地區人士入出境管理之正確性。因
    認被告此部分亦涉有刑法第216 條、第214 條之行使使公務
    員登載不實文書罪嫌。
六、按刑法第214 條所謂使公務員登載不實罪，須一經他人之聲
    明或申報，公務員即有登載之義務，並依其所為之聲明或申
    報予以登載，而屬不實之事項者，始足構成，若其所為聲明
    或申報，公務員尚須為實質之審查，以判斷其真實與否，始
    得為一定之記載者，即非本罪所稱之使公務員登載不實，此
    有最高法院73年臺上字第1710號判例可資參照。又大陸地區
    人民，須經主管機關許可始得進入臺灣地區，臺灣地區與大
    陸地區人民關係條例第10條第1 項定有明文，而主管機關內
    政部亦訂定「大陸地區人民進入臺灣地區許可辦法」以資規
    範，依該辦法第15條之規定，欲申請進入臺灣地區者，須備
    齊一定之文書證件；且依該辦法第19條第1 項第7 款之規定
    ，有事實足認係通謀而為虛偽結婚者，得不予許可大陸地區
    人民進入臺灣地區之申請；又依該辦法第23條之規定，對於
    申請人所檢附大陸地區製作之文書，應經特定之團體查證、
    驗證，足見境管局對該類申請案件具有實質審查權限，非一
    經申請人提出申請文件即應予准形式上之審查。
七、經查：(一)本件境管局就戊○○與陳慶霞間是否為通謀虛偽而
    無效之婚姻既有實質之審查權，縱被告與戊○○等共同持不
    實之戶籍謄本等向境管局申請核發旅行證，致承辦之公務員
    在申請書內為不實登載「91年11月14日結婚」，依前揭說明
    ，自難論以刑法第214 條之罪。(二)卷附「大陸地區人民進入
    台灣地區保證書」對保或證明機關簽註意見欄內固經承辦警
    員記載「經詢保證人戊○○稱：渠與被告陳廣霞係夫妻關係
    ，願意完全負起保證人責任」等語，固有保證書在卷可憑（
    見偵字第153 號卷第10、第13頁）。惟戊○○等既為申請陳
    慶霞入境臺灣地區而填具上開保證書，渠等於管區員警查證
    對保時，當係向該管區員警稱：其與被保人陳慶霞係夫妻關
    係，願意完全負起保證人責任，則員警登載之內容，與戊○○所稱內容相符，而非不實登載為：「戊○○與陳慶霞係夫
    妻關係」等語，亦即警員上開記載係「據告稱」之性質，而
    非確認渠等間為夫妻關係，是其登載事項自無不實之可言。
    公訴意旨認此部分有使承辦員警於大陸地區人民進入臺灣地
    區保證書為不實之登載，顯屬無據。綜上所述，公訴人所指
    被告上開行為核與刑法第216 條、第214 條所定犯罪構成要
    件不合，本應為無罪之諭知。惟依公訴意旨所示，此部分行
    為若成立犯罪，與本院前開論罪科刑部分有裁判上上一罪關
    係，故不另為無罪之諭知。
據上論斷，應依刑事訴訟法第299 條第1 項前段，臺灣地區與大
陸地區人民關係條例第79條第1 項，刑法第2 條第1 項前段、第
11條前段、第28條、刪除前刑法第56條、刑法第214 條、第216
條、刪除前刑法第55條、第47條，罰金罰鍰提高標準條例第1 條
前段，判決如主文。
本案經檢察官甲○○到庭執行職務。
中    華    民    國    95    年    10    月  11      日
                  刑事第五庭  審判長法  官  李嘉興
                                    法  官  張金柱
                                    法  官  陳君杰
以上正本證明與原本無異。
如不服本判決，應於判決送達後10日內，向本院提出上訴狀。
                                    書記官  邱靜銘
中    華    民    國    95    年    10    月  11      日
附錄本案論罪科刑法條：
修正後臺灣地區與大陸地區人民關係條例第79條第1 項：
違反第15條第1 款規定者，處1 年以上7 年以下有期徒刑、得併
科新台幣100 萬元以下罰金。
刑法第216條：
(行使偽造變造或登載不實之文書罪)
行使第210 條至第215 條之文書者，依偽造、變造文書或登載不
實事項或使登載不實事項之規定處斷。
刑法第214 條
(使公務員登載不實罪)
明知為不實之事項，而使
公務員登載於職務上所掌之公文書，足以生損害於公眾或他人者
，處3 年以下有期徒刑、拘役或500 元以下罰金。


司法院資訊處製作；財團法人民間司法改革基金會備份。
